最高法院刑事判決　　　　　　　　　　　　　　　九十三年度台上字第二三八九號
　　上　訴　人　甲○○
　　　　　　　　　　　　樓
　　　　　　　　乙○○
右上訴人等因違反兒童及少年性交易防制條例案件，不服台灣高等法院中華民國九十
三年二月十八日第二審更審判決（九十二年度少連上更(一)字第五八號，起訴案號：台
灣桃園地方法院檢察署九十一年度偵字第九一七六號），提起上訴，本院判決如左：
    主  文
原判決撤銷，發回台灣高等法院。
    理  由
本件原判決撤銷第一審之科刑判決，改判認上訴人甲○○、乙○○等二人共犯藏匿人
犯、意圖營利而引誘未滿十八歲之人為性交易為常業、意圖使女子與他人為性交，而
引誘以營利為常業、行使偽造之特種文書、使大陸地區人民非法進入台灣地區等罪，
依牽連犯、想像競合犯等關係，從一重論處上訴人等二人以共同意圖營利而引誘未滿
十八歲之人為性交易為常業罪刑，固非無見。
惟按：(一)、判決所載之理由，前後相互牴觸者，即屬判決所載理由矛盾，依刑事訴訟
法第三百七十九條第十四款之規定，其判決當然為違背法令，足以構成撤銷之原因。
本件關於原判決認定：上訴人等二人與鄭素綢（未據起訴）基於共同意圖營利之常業
犯意，引誘未滿十八歲之Ａ１（民國七十五年八月十一日生）及已成年之陳香釵等大
陸地區之女子，在台北市、桃園縣桃園市等地之賓館從事性交易工作，所得款項由上
訴人乙○○與鄭素綢分配等情部分，原判決於理由欄內，先係說明：「兒童及少年性
交易防制條例第二十三條第三項之意圖營利引誘、容留、媒介、協助或以他法，使未
滿十八歲之人為性交易為常業罪，為刑法第二百三十一條第二項所規定之意圖使男女
與他人為性交或猥褻之行為，而引誘、容留或媒介以營利為常業罪之特別規定，如行
為人基於常業之意思，意圖營利，反覆引誘、容留、媒介、協助或以他法，使未滿十
八歲之人為性交易，並同時使男女為姦淫、猥褻之行為，因該二罪之性質上均屬集合
犯，乃集合多數犯罪行為而成立之獨立犯罪型態。其反覆之數行為間，不生連續犯、
牽連犯或想像競合犯之問題。則後者之輕行為應為前者之重行為所吸收，應論以意圖
營利引誘、容留、媒介、協助或以他法，使未滿十八歲之人為性交易為常業一罪」等
旨（見原判決第三十四頁第三至十一行）；然其繼而又謂：上訴人等二人「先後以及
以一行為引誘Ａ１、陳香釵為前開行為，雖觸犯刑法第二百三十一條第二項、兒童及
少年性交易防制條例第二十三條第三項之罪，因係一行為觸犯數罪名與常業犯之法律
關係，應從一重之兒童及少年性交易防制條例第二十三條第三項之罪論處」等語（見
原判決第三十六頁第三至七行）。其就上訴人等所犯上開二罪之間，究屬吸收犯或想
像競合犯之法律關係，先後之論述齟齬不一，非無判決理由矛盾之違法。(二)、引誘未
滿十八歲之人為性交易罪之成立，雖不以明知被誘者為未滿十八歲之人為要件，但仍
以引誘時，對於被誘人之年齡方面有不確定之故意為必要。原判決於理由欄雖說明：
Ａ１於偵查中陳明上訴人等二人知悉其為未成年等旨（見原判決第二十八頁第二至三
行），惟上訴人等二人縱知Ａ１為未滿二十歲之未成年人，然其對於Ａ１未滿十八歲
之事實，是否有所認識或有認識之可能，則仍有疑義而待究明。原審就此攸關上訴人
等二人主觀上有無引誘未滿十八歲女子之直接或不確定故意之重要事實，未予詳察說
明，遽論上訴人等二人以共同意圖營利而引誘未滿十八歲之人為性交易為常業罪刑，
亦有判決理由不備之違誤。(三)、成年人與未滿十八歲之人共同實施犯罪者，少年事件
處理法第八十五條第一項雖有加重其刑至二分之一之規定；然九十二年五月二十八日
公布（同月三十日生效）之兒童及少年福利法第七十條第一項前段就成年人與少年共
同實施犯罪者，亦定有加重其刑至二分之一之明文，且同法第一條第二項復設有：「
兒童及少年福利依本法之規定，本法未規定者，適用其他法律」之優先適用規定。本
件關於原判決事實欄第四項部分，原判決係認定上訴人等二人為成年人，與未滿十八
歲之Ａ１於九十一年五月十一日二十時四十分許，在桃園縣桃園市○○路一號十三樓
之八經警臨檢時，共同出示其上貼有Ａ１照片之偽造中華民國台灣地區旅行證而行使
之，足以生損害於主管機關對於入出境人員資料管理之正確性等情，則上訴人等二人
與少年Ａ１共同實施此部分之犯罪行為（即行使偽造之特種文書）後，關於加重其刑
應適用之法律，業因兒童及少年福利法之公布施行而有變更，該法第七十條第一項前
段較之少年事件處理法前開規定，並無更不利於行為人之情形，依刑法第二條第一項
暨前引兒童及少年福利法第一條第二項之規定，自應優先適用兒童及少年福利法第七
十條第一項前段加重上訴人等二人此部分之刑。原審於九十三年二月十八日為本件判
決時，上開兒童及少年福利法既已生效，原判決未為前揭之比較適用，仍依上訴人等
二人行為時之法律即少年事件處理法第八十五條第一項之規定，加重其刑（見原判決
第三十六頁第七至十一行），併有判決適用法則不當之違背法令。以上或為上訴人甲
○○上訴意旨所指摘，或為本院得依職權調查之事項，應認原判決仍有撤銷發回之原
因。末按本件被引誘為性交易之Ａ１係未滿十八歲之少年，依兒童及少年福利法第三
十條第九款、第四十六條第二項之規定，司法機關所製作必須公開之文書，不得揭露
足以識別其身分之資訊。原判決於該判決第十七頁第四行及第十八頁第四行、第八行
等處載明Ａ１之姓名，於法未合。案經發回，宜併注意及之。
據上論結，應依刑事訴訟法第三百九十七條、第四百零一條，判決如主文。
中　　　華　　　民　　　國　　九十三　　年　　　五　　　月　　 十二 　　日
                              最高法院刑事第九庭
                                  審判長法官  林　增　福
                                        法官  邵　燕　玲
                                        法官  陳　世　雄
                                        法官  惠　光　霞
                                        法官  石　木　欽
      右正本證明與原本無異
                                              書  記  官
中　　　華　　　民　　　國　　九十三　　年　　　五　　　月　　 十四 　　日
                                                                        Ｋ